【裁判字號】    97,訴,671
【裁判日期】    970630
【裁判案由】    違反毒品危害防制條例
【裁判全文】
臺灣屏東地方法院刑事判決               97年度訴字第671號
公  訴  人  臺灣屏東地方法院檢察署檢察官
被      告  甲○○
                      （現另案在監執行）
上列被告因違反毒品危害防制條例案件，經檢察官提起公訴（97
年度毒偵字第712 號），被告於準備程序中就被訴事實為有罪之
陳述，本院合議庭裁定改依簡式審判程序審理，判決如下：
    主  文
甲○○施用第一級毒品，累犯，處有期徒刑壹年，扣案含有海洛
因成分之注射針筒壹支沒收銷燬之；又施用第二級毒品，累犯，
處有期徒刑陸月。應執行有期徒刑壹年肆月，扣案含有海洛因成
分之注射針筒壹支沒收銷燬之。
    事  實
一、甲○○前於民國90年間因施用毒品案件，經本院以90年度毒
    聲字第1316號裁定送觀察、勒戒後，認有繼續施用毒品傾向
    ，再經本院以90年度毒聲字第1492號裁定送戒治處所施以強
    制戒治，嗣經本院以91年度毒聲字第38號裁定停止戒治並付
    保護管束，惟其於保護管束期間，因違反保護管束情節重大
    ，經本院以91年度毒聲字第319 號裁定撤銷停止戒治處分，
    於91年6 月6 日入戒治處所執行，並於92年1 月1 日強制戒
    治期滿出所，由臺灣屏東地方法院檢察署檢察官以92年度戒
    毒偵字第20號為不起訴處分確定；復於92年間因施用毒品案
    件，經本院以92年度毒聲字第1499號裁定送戒治處所施以強
    制戒治，嗣該強制戒治處分因毒品危害防制條例於93年1 月
    9 日修正施行而報結，同署檢察官並就當次犯行以92年度毒
    偵字第1733號提起公訴，經本院以92年度訴字第738 號判決
    判處應執行有期徒刑1 年5 月確定；再於93年間因違反毒品
    危害防制條例案件，經本院以93年度訴字第310 號判決就施
    用第一級毒品部分，判處有期徒刑8 月、就施用第二級毒品
    部分判處有期徒刑5 月，並定應執行有期徒刑1 年，上訴後
    ，經臺灣高等法院高雄分院以93年度上訴字第772 號判決就
    施用第一級毒品及定執行刑部分均予撤銷，並改判處有期徒
    刑10月確定，此部分與上開有期徒刑5 月（上訴駁回部分）
    並經臺灣高等法院高雄分院以93年度聲字第415 號裁定應執
    行有期徒刑1 年2 月確定，前開2 案接續執行，於95年9 月
    22日縮刑期滿執行完畢。
二、詎其猶不知悔改，仍未戒除毒癮，於觀察、勒戒及強制戒治
    執行完畢釋放後，復分別基於施用第一級毒品海洛因、第二
    級毒品甲基安非他命之犯意，於97年4 月12日8 時許，將海
    洛因加水稀釋後以注射針筒注射之方式，及燒烤甲基安非他
    命產生煙氣以口鼻吸食之方式，在其位於屏東縣竹田鄉○○
    路105 號居所，先後施用第一級毒品海洛因、第二級毒品甲
    基安非他命各1 次。嗣於97年4 月13日13時40分許，因行跡
    可疑，為警在屏東縣萬丹鄉○○路183 號前盤查，扣得含有
    海洛因成分之注射針筒1 支，並經其同意採尿送驗後呈嗎啡
    、甲基安非他命之陽性反應，始知上情。
三、案經屏東縣警察局屏東分局報請臺灣屏東地方法院檢察署檢
    察官偵查起訴。
    理  由
一、本件被告甲○○所犯係死刑、無期徒刑、最輕本刑為3 年以
    上有期徒刑以外之罪，其於本院準備程序中就被訴事實為有
    罪之陳述，經法官告知被告簡式審判程序之旨，並聽取公訴
    人、被告之意見後，由本院合議依刑事訴訟法第273 條之1
    第1 項之規定，裁定由受命法官獨任進行簡式審判程序，先
    予敘明。
二、上開事實，業據被告於警詢、偵查中及本院審理時坦承不諱
    ，且被告為警查獲時採尿送驗結果呈嗎啡（即海洛因水解後
    之反應）及甲基安非他命之陽性反應，有台灣檢驗科技股份
    有限公司97年4 月28日KＺ000000000000號檢驗報告1 紙在卷
    可證。上述鑑驗結果，係檢驗機關本於專業知識及以精密儀
    器或科學檢驗方法所得之結論，自可憑信。又扣案之注射針
    筒1 支，經警以臺灣尖端先進生技醫藥股份有限公司之檢驗
    試劑檢驗結果，確含海洛因之陽性反應，顯然沾附有第一級
    毒品海洛因成分之事實，有該檢驗試劑使用說明書1 紙、檢
    驗照片1 幀在卷可考。此外，復有查獲照片5 幀在卷可證，
    足見被告自白與事實相符，堪以採信。
三、按毒品危害防制條例於92年7 月9 日修正公布，其中第20條
    、第23條將施用毒品之刑事處遇程序，區分為「初犯」、「
    5 年內再犯」、「5 年後再犯」，而依立法理由觀之，僅限
    於「初犯」、「5 年後再犯」，始應先經觀察、勒戒或強制
    戒治程序，倘被告於5 年內已再犯，經依法追訴處罰，縱其
    第三次（或第三次以上）再度施用毒品之時間，在初犯經觀
    察、勒戒或強制戒治執行完畢釋放5 年以後，已不合於「5
    年後再犯」之規定，且因已於「5 年內再犯」，顯見其再犯
    率甚高，原實施觀察、勒戒或強制戒治，已無法收其實效，
    即應依該條例第10條處罰（最高法院95年5 月9 日95年度第
    7 次刑事庭會議決議參照）。查被告前於90年間因施用毒品
    案件，經本院以90年度毒聲字第1316號裁定送觀察、勒戒後
    ，認有繼續施用毒品傾向，再經本院以90年度毒聲字第1492
    號裁定送戒治處所施以強制戒治，嗣經本院以91年度毒聲字
    第38號裁定停止戒治並付保護管束，惟其於保護管束期間，
    因違反保護管束情節重大，經本院以91年度毒聲字第319 號
    裁定撤銷停止戒治處分，於91年6 月6 日入戒治處所執行，
    並於92年1 月1 日強制戒治期滿出所，由臺灣屏東地方法院
    檢察署檢察官以92年度戒毒偵字第20號為不起訴處分確定；
    復於92年間因施用毒品案件，經本院以92年度毒聲字第1499
    號裁定送戒治處所施以強制戒治，嗣該強制戒治處分因毒品
    危害防制條例於93年1 月9 日修正施行而報結，同署檢察官
    並就當次犯行以92年度毒偵字第1733號提起公訴，經本院以
    92年度訴字第738 號判決判處應執行有期徒刑1 年5 月確定
    ；再於93年間因違反毒品危害防制條例案件，經本院以93年
    度訴字第310 號判決就施用第一級毒品部分，判處有期徒刑
    8 月、就施用第二級毒品部分判處有期徒刑5 月，並定應執
    行有期徒刑1 年，上訴後，經臺灣高等法院高雄分院以93年
    度上訴字第772 號判決就施用第一級毒品及定執行刑部分均
    予撤銷，並改判處有期徒刑10月確定，此部分與上開有期徒
    刑5 月（上訴駁回部分），並經臺灣高等法院高雄分院以93
    年度聲字第415 號裁定應執行有期徒刑1 年2 月確定，前開
    2 案接續執行，於95年9 月22日縮刑期滿執行完畢，此有臺
    灣屏東地方法院檢察署刑案資料查註紀錄表、全國施用毒品
    案件紀錄表及臺灣高等法院被告全國前案紀錄表各1 份在卷
    可參。是被告於觀察、勒戒及強制戒治執行完畢釋放後，5
    年內已再犯施用毒品案件，經法院判處罪刑確定，則其再犯
    本件施用毒品案件，即非屬該條例第20條第3 項所稱「5 年
    後再犯」之情形，檢察官自應依法追訴。從而，本件事證明
    確，被告犯行洵堪認定。
四、查海洛因及甲基安非他命分屬毒品危害防制條例第2 條第2
    項第1 款、第2 款所稱之第一級、第二級毒品，均不得持有
    、施用，被告竟持以施用，核其所為，係犯同條例第10條第
    1 項之施用第一級毒品罪及同條第2 項之施用第二級毒品罪
    。其施用前持有海洛因及甲基安非他命之低度行為，應為施
    用之高度行為所吸收，均不另論罪。又被告前於92年間違反
    毒品危害防制條例案件，經本院92年度訴字第738 號判決判
    處應執行有期徒刑1 年5 月確定；復於93年間因違反毒品危
    害防制條例案件，經本院以93年度訴字第310 號判決就施用
    第一級毒品部分，判處有期徒刑8 月、就施用第二級毒品部
    分判處有期徒刑5 月，並定應執行有期徒刑1 年，上訴後，
    經臺灣高等法院高雄分院以93年度上訴字第772 號判決就施
    用第一級毒品及定執行刑部分均予撤銷，並改判處有期徒刑
    10 月 確定，上開有期徒刑5 月、10月並經臺灣高等法院高
    雄分院以93年度聲字第415 號裁定應執行有期徒刑1 年2 月
    確定，前開2 案接續執行，於95年9 月22日縮刑期滿執行完
    畢，此有臺灣屏東地方法院檢察署刑案資料查註紀錄表及臺
    灣高等法院被告全國前案紀錄表各1 份在卷可按，其受徒刑
    之執行完畢，5 年以內故意再犯有期徒刑以上之上述2 罪，
    皆為累犯，依法均應加重其刑。其所犯上述2 罪，犯意各別
    ，行為互異，應予分別論罪，合併處罰。爰審酌被告素行非
    佳，經觀察、勒戒及強制戒治後，仍未能戒除毒癮，顯見其
    無戒毒悔改之意，惟念其施用毒品乃自戕行為及其犯罪後坦
    認犯行，態度尚稱良好等一切情狀，分別量處如主文所示之
    刑，並定其應執行之刑。又扣案含有海洛因成分之注射針筒
    1 支，因與第一級毒品海洛因無法析離，應依毒品危害防制
    條例第18條第1 項前段規定，沒收銷燬之。
據上論斷，應依刑事訴訟法第273 條之1 第1 項、第299 條第1
項前段，毒品危害防制條例第10條第1 項、第2 項、第18條第1
項前段，刑法第11條、第47條第1 項、第51條第5 款，判決如主
文。
本案經檢察官許英輝到庭執行職務。
中    華    民    國    97    年    6     月    30    日
                  刑事第二庭  法  官   蘇碧珠
上正本證明與原本無異。
如不服本判決應於收受本判決送達後10日內向本院提出上訴書狀
，其未敘述上訴理由者，並得於提起上訴後10日內向本院補提理
由書狀（均須按他造當事人之人數附繕本）「切勿逕送上級法院
」
中    華    民    國    97    年    6     月    30    日
                              書記官   賀燕花
附錄本案論罪科刑法條全文
毒品危害防制條例第10條：
施用第一級毒品者，處6月以上5年以下有期徒刑。
施用第二級毒品者，處3年以下有期徒刑。


司法院資訊處製作；財團法人民間司法改革基金會備份。
